【裁判字號】    88,上易,5345
【裁判日期】    890106
【裁判案由】    妨害名譽
【裁判全文】
臺灣高等法院刑事判決                          八十八年度上易字第五三四五號
    上  訴  人
    即  被  告  甲○○
右上訴人因妨害名譽案件，不服臺灣板橋地方法院八十八年度易字第三一一０號，中
華民國八十八年九月十日第一審判決（起訴案號：臺灣板橋地方法院檢察署八十八年
度偵字第五六七三號），提起上訴，本院判決如左：
    主  文
上訴駁回。
    事  實
一、甲○○（原名林美華）與乙○○因民事給付借款事件涉訟中，竟意圖散布於眾，
    於民國八十八年一月二十七日上午十時，在臺灣板橋地方法院第九法庭外指摘乙
    ○○為「竹聯幫兄弟」等語，足以損害乙○○之名譽。
二、案經乙○○訴請臺灣板橋地方法院檢察署檢察官偵查起訴。
    理  由
一、經查，被告於右揭時地指摘告訴人乙○○係竹聯幫兄弟等事實，業據被告甲○○
    於偵查及原審審理中坦承不諱，核與告訴人乙○○指訴之情節相符，並經證人楊
    靜怡於偵查中證述被告指摘告訴人係竹聯幫兄弟，很多人聽到等情屬實。被告雖
  具狀辯稱：當時因證人楊靜怡先喊稱伊為騙子，伊一時情急，始向證人表示告訴
    人是「竹聯幫兄弟」、「黑道」，實無誹謗之意，至多僅屬公然侮辱，何況告訴
    人確為「四海幫兄弟」，被告當時只是錯稱為「竹聯幫兄弟」云云。然查，被告
    既自承告訴人非「竹聯幫兄弟」，且當時告訴人並未指被告為騙子，則被告以告
    訴人為「竹聯幫兄弟」之詞，在法院公開審判之法庭外，不特定多數人得以共見
    共聞之場所，加以指摘，自有散布於眾之意圖及行為，而足以毀損告訴人之名譽
    。次查，刑法公然侮辱與誹謗二罪固均在侵害對方名譽，惟誹謗罪所指摘傳述者
    為具體足以損及他人名譽之事實，而公然侮辱則係指未指定具體之事實為抽象之
    謾罵，被告既指告訴人為「竹聯幫兄弟」，顯有具體之事實，當非僅屬公然侮辱
    。被告所辯云云，無足卸其應負之責，至於被告聲請本院傳訊證人林瑞英、陳麗
    霞、陳麗瓊、陳振祐以證明告訴人為四海幫分子云云，亦核無必要，故不予傳訊
    。本件事證已臻明確，被告犯行堪以認定，應依法論科。
二、核被告意圖散佈於眾，而指摘足以毀損他人名譽之事，所為係犯刑法第三百十條
    第一項之誹謗罪。原審審酌被告犯罪之動機、目的、手段、所生危害、其品行、
    智識程度、犯罪後態度等一切情狀，援引刑法第三百十條第一項、第四十一條，
    罰金罰鍰提高標準條例第一條前段、第二條，量處其拘役貳拾日，並諭知如易科
    罰金，以銀元參佰元折算壹日。核其認事用法並無不合，量刑亦屬適當，被告上
    訴意旨仍執前詞，指摘原判決不當云云，為無理由，應予駁回。
三、被告經合法傳喚，無正當理由不到庭辯論，爰不待其陳述逕行判決。
據上論斷，應依刑事訴訟法第三百六十八條、第三百七十一條，判決如主文。
本案經檢察官陳時提到庭執行職務。
中    華    民    國    八十九    年      一        月        六        日
                            臺灣高等法院刑事第五庭
                                審判長法  官  曾  德  水
                                      法  官  趙  功  恆
                                      法  官  林  立  華
右正本證明與原本無異。
不得上訴。
                                      書記官  廖  月  女
中    華    民    國    八十九    年      一        月        七        日
附錄本案論罪科刑法條：
刑法第三百十條第一項
意圖散佈於眾，而指摘或傳述足以毀損他人名譽之事者，為誹謗罪，處一年以下有期
徒刑、拘役或五百元以下罰金。（罰金額度已提高為十倍）


司法院資訊處製作；財團法人民間司法改革基金會備份。
